臺灣臺北地方法院民事裁定              100年度抗字第287號
抗  告  人  毛麗華
代  理  人  張運才律師
相  對  人  鄭鴻章
上列當事人間拍賣抵押物事件，抗告人對於中華民國100年9月30
日本院100年度司拍字第280號裁定提起抗告，本院裁定如下：
    主  文
抗告駁回。
抗告程序費用新台幣壹仟元由抗告人負擔。
    理  由
一、按抵押權人於債權已屆清償期而未受清償者，得聲請法院拍
    賣抵押物，就其賣得價金而受清償，此民法第873條第1項規
    定甚明。是抵押權人依此規定聲請拍賣抵押物，係屬非訟事
    件，法院所為准駁之裁定，無確定實體法上法律關係存否之
    性質，於債權及抵押權之存否，亦無既判力。故祗須其抵押
    權已經依法登記，且抵押債權已屆清償期而未受清償，法院
    即應為准許拍賣抵押物之裁定。至於實體上法律關係有爭執
    之人，為求保護其權利，應另提起訴訟，以求解決（最高法
    院73年度台抗字第62號判決要旨參照）。
二、抗告意旨略以：抗告人自民國93年11月9日起多次向相對人
    借貸，約定清償期為94年11月5日，並以其所有如原裁定附
    表所示不動產設定抵押權登記在案，惟其僅欠100年8月20日
    及同年9月20日兩月之利息，嗣亦將100年8月之利息先匯新
    臺幣（下同）10,000元，並約定暫緩利息數日，相對人收受
    時未為反對之意思表示，顯然同意延長清償期限，本件核與
    民法第873條所定要件不符，為此請求廢棄原裁定，駁回相
    對人之聲請等語。
三、經查本件相對人主張對抗告人於93年11月5日、95年9月12日
    、95年12月22日、99年1月26日以如原裁定附表所示之不動
    產為其所負債務之擔保，分別設定1,800,000元、600,000元
    、3,000,000元、600,000元之抵押權，且經依法登記，該債
    權已屆清償期而尚有4,500,000元未受清償等情，業據相對
    人提出抵押權設定契約書、他項權利證明書、本票四紙、土
    地及建物登記謄本等影本為證，原法院據以准許相對人拍賣
    抵押物之聲請即無不當。抗告意旨雖以相對人於清償期屆至
    後已同意抗告人延期清償，縱使抗告人所言屬實，惟依首開
    說明，聲請拍賣抵押物係屬非訟事件，法院僅得為形式上之
    審查，且法院所為准駁之裁定，無確定實體法上法律關係存
    否之性質，抗告人所爭執者係所約定債權債務關係之清償期
    限未屆，乃屬實體上法律關係事項，應另循民事訴訟程序起
    訴以求解決，非本件拍賣抵押物之非訟事件所得審究，茲提
    起本件抗告，請求廢棄原裁定，不能謂有理由，應予駁回。
四、據上論結，本件抗告為無理由，依非訟事件法第21條第2 項
    、第24條第1 項、第46條，民事訴訟法第495 條之1 第1 項
    、第449 條第1 項、第78條，裁定如主文。
中    華    民    國   100    年    11    月    14    日
                  民事第八庭審判長法  官    許純芳
                                  法  官    羅郁婷
                                  法  官    宣玉華
以上為正本係照原本作成。
本裁定除以適用法規顯有錯誤為理由，不得再抗告。如提起再抗
告，應於收受後10日內委任律師為訴訟代理人向本院提出再抗告
狀。並繳納再抗告費新臺幣1,000元。
中    華    民    國   100    年    11    月    14    日
                                  書記官  吳珊華